【裁判字號】    90,上,43
【裁判日期】    900330
【裁判案由】    清償借款
【裁判全文】
臺灣高等法院高雄分院民事判決  九十年度上字第四三號
      上  訴  人  甲○○
      被  上訴人  高雄區中小企業銀行股份有限公司
                              .
      法定代理人  乙○○      .
      訴訟代理人  丙○○      .
右當事人間請求清償借款事件，上訴人對於中華民國八十九年十一月二十八日臺灣屏
東地方法院八十九年訴字第一０八七號第一審判決提起上訴，本院判決如左：
      主      文
上訴駁回。
第二審訴訟費用由上訴人負擔。
本判決如上訴人於假執行程序實施前，以新台幣貳佰壹拾陸萬仟伍佰拾伍元為被
上訴人預供擔保後，得免為假執行。
      事      實
甲、上訴人方面：
一、聲明：求為判決：
  (一)原判決廢棄。
  (二)被上訴人在第一審之訴及假執行之聲請均駁回。
  (三)第一、二審訴訟費用由被上訴人負擔。
  (四)如受不利之判決，願供擔保，請准免為假執行。
二、陳述：除與原判決書記載相同者，予以引用外，補稱：
  (一)被上訴人公司負責人催繳之職員邱明俊確實在八十九年三月底同意上訴人延期且
    未限定何時繳還全部舊欠，茲將上訴人與邱明俊協議之過程詳述如下：
    Ａ、時間：民國八十九年三月三十一日證物：〞支票存款送達簿存根〞，上蓋戳
      章者為「謝孝龍」先生。
    Ｂ、地點：高企銀南屏東分行，地址：屏東市○○○路○段一五五號。
    Ｃ、人證：上訴人在月底軋票之習慣向為該分行舊識所知悉；當天是由放款課〞
        馮淑芬〞小姐先來電告知邱明俊先生有事找，因不認識邱員，故上訴人一進
        入銀行即請馮小組引見之；隨後即與邱員在馮小姐位置所在的櫃前，以站
        立之姿展開洽談積欠之事。因當場即獲得邱員給予展延等等之承諾，因此有
        了日後「4.12.，6.，8.」等數次繳款紀錄。
  (二)上訴人被邱明俊催繳，就僅僅止於三月三十一日那次而已，所謂「迭經催討，均
    置若罔聞」之辭，完全是虛偽陳述，縱然日後上訴人已繳款數次，但帳面上依舊
    積欠數月，也就是說銀行方可以隨時施行催繳程序，為何等到八月三十日的繳款
    後，突然在九月二十二日毫無預警的情況下收到支付命令狀﹖其做法殊屬可議。
    允以直言形容就是「先設法盡量掏空壓榨一番，然後再拍賣抵押物，如此可以大
    大降低損失。」堂堂全國知名金融機構，如此之做法實在非常的不道德。
  (三)被上訴人不但悍然片面毀棄原先之承諾，更以「債務誤以為繳納日期為迄息日期
    」之辭誣指本人，其目的不外乎：(一)企圖蒙騙庭上(二)設下陷阱，讓想混水摸魚的
    債務人糊里糊塗的上當。以不實的主張做為主張，且意欲使他人陷於錯誤；被上
    訴人非但違反民法相關規定，更已明顯觸犯刑法有關規定。
  (四)上訴人一再重伸對積欠借款之事絕不逃避，在提出此上訴狀之前，已數次再三懇
    求分行的負責人藍經理，祈期雙方能有通融方法和解，但毫無交集其甚至強硬地
    表示：「不必等高等法院的判決下來之前，就可以將抵押物輕易的拍賣掉」，俗
    謂〞進無步，退無路〞，萬般無奈，只得撰擇上訴。
三、證據：除援用於原審所提證據外，另聲請訊問證人謝孝龍、馮淑芬、邱明俊。
乙、被上訴人方面：
一、聲明：求為判決：
  (一)上訴駁回。
  (二)第二審訴訟費用由上訴人負擔。
二、陳述：除與原判決書記載相同者，予以引用外，補稱：
    上訴人辯稱被上訴人之職員邱明俊有答應其延期請償，但邱明俊僅係一職員，而
    該行（即被上訴人之南屏東分行）負責人藍經理已再三拒絕上訴人之請求，邱明
    俊實無予以答應之理，上訴人上開辯解實有違經驗法則，何況，邱明俊已到庭供
    證其並無答應上訴人延期之情事。
三、證據：援用於原審所為之立證方法。
      理      由
一、被上訴人之法定代理人業已於八十九年十月三十一日改由乙○○接任，此有高雄
    區中小企業銀行總行函一份在卷可憑，被上訴人聲請由乙○○承受訴訟，尚無不
    合，應予准許。
二、被上訴人主張上訴人於八十七年六月十日向被上訴人借款新台幣（下同）二百三
    十萬元整，並訂立借據及授信約定書為憑，約定民國一○二年六月十日清償。利
    息按年息百分之九、七五計付，約定於每月十日繳本息乙次，如未按期繳本息時
    ，上訴人即喪失期限之利益，應立即將所借之本金及利息償還，並應給付逾期在
    六個月以內者，按上開利率加計百分之十，逾期超過六個月者其超逾六個月部份
    ，按上開利率加計百分之二十計算之違約金。詎上訴人自民國八十九年四月十一
    日以後即未再繳本息，迭經催討均置若罔聞，依上述約定上訴人應即將所餘借款
    、利息及違約金一併清償。上訴人則以上訴人因曾向被上訴人借用二百三十萬元
    ，並簽訂系爭借據及授信約定書。而自八十九年三月底，因被上訴人銀行之催討
    ，上訴人即自四月至八月間極力償還舊欠，並得被上訴人銀行承辦人員同意延期
    ，未限定何時繳還全部舊欠，如同年六月二十八日繳納本息違約金共計四萬零六
    十元，又於同年八月三十日繳款收據上載明滯納金係自四月十日起至八月三十日
    止共一百四十二日，則無異雙重處罰，且被上訴人銀行當時承辦人員既允許上訴
    人延期償還，卻於本訴一併請求償還全部本息，上訴人僅遲延繳納本息數月，被
    上訴人銀行卻將全數追償實不合理等語資為抗辯。
三、本件被上訴人起訴主張前揭事實，業據其提出兩造不爭執真正之借據約定書影本
    乙份、帳卡影本乙份、戶籍謄本等為證，上訴人雖以前揭情詞置辯，惟查，依被
    上訴人所提出之放款帳卡所示，本件上訴人所辯於八十九年四月十二日繳納本息
    違約金計二八、九一一元云云，其實際情形係繳納八十八年十二月十日至八十九
    年一月十日之本息違約金。於八十九年六月二十八日所繳本息違約金計四九、０
    六０元云云，其實際情形則係繳納八十九年一月十日至八十九年三月十日之本息
    違約金之一部分，另所辯八十九年八月三十日繳納本息違約金計二八、二七０元
    及四、六００元云云，其實際情形乃係繳納八十九年三月十日至八十九年四月十
    日之本息違約金及補繳八十九年六月二十八日未繳清之差額（見原審卷第二十八
    頁）是上訴人前開辯詞，已難謂為有據，應不足採信。
四、依上訴人所出具之借據第六條第一項及兩造所訂授信約定書第四條所載（見原審
    卷第二十九頁、第三十頁），借款人未按期償還本息，即視為全部到期，而喪失
    期限之利益。而上訴人就系爭借款，有未按期償還本息之情事，已如前述，並為
    上訴人所是認，雖上訴人以被上訴人之職員邱明俊曾答應延期且未限定何繳還全
    部舊久云云，置辯，然此已為被上訴人所否認，而上訴人所舉證人邱明俊到庭所
    供證：我並未同意上訴人緩繳。當時他（即上訴人）已經滯納欠款沒有繳，我告
    訴他說你儘快追上，我沒有答應他緩繳欠款等語（見本院九十年三月一日準備程
    序筆錄），是上訴人上開辯詞，亦不足採取。又上訴人就證人邱明俊之證詞已當
    庭表示沒有意見（見同上筆錄），從而上訴人聲請另傳訊證人馮淑芬到庭證明該
    證人曾同意其延期償還及傳訊證人謝孝龍到庭證明上訴人已於如上所示期日繳款
    云云，即屬無必要，爰不予以傳訊，併此明。
五、綜上所述，原審因認被上訴人依消費借貸契約請求上訴人給付所餘欠之二百十六
    三千五百三十五元及依約自民國八十九年四月十一日起至清償日止按年息百分之
    九、七五計算之利息，及逾期在六個月以內者，按上開利率百分之十，逾期超過
    六個月者，按上開利率百分之二十計算之違約金，為有理由，應予准許。並以被
    上訴人陳明願供擔保，請求宣告假執行，核無不合，而酌定擔保金額，予以准許
    ，經核並無違誤，上訴論旨仍執陳詞，指摘原判決不當，求予廢棄改判，非有理
    由，應予駁回。又上訴人陳明願供擔保，請准免為假執行，經核尚無不合，爰酌
    定相當擔保金額併准許之。
五、據上論結，本件上訴為無理由，依民事訴訟法第四百四十九條第一項、第七十八
    條、第四百六十三條、第三百九十二條，判決如主文。
中      華      民      國    九十      年      三      月    三十      日
                                      臺灣高等法院高雄分院民事第一庭
~B1審判長法官  黃金石
~B2法      官  李炫德
~B3法      官  吳登輝
右為正本係照原本作成。
如對本判決上訴，須於判決送達後二十日內向本院提出上訴狀，其未表明上訴理由者
，應於上訴後二十日內向本院提出上訴理由書（均須按他造當事人之人數附繕本）。
上訴時應提出委任律師或具有律師資格之人之委任狀，並依附註條文規定辦理。
中      華      民      國    九十      年      四      月      三      日
~B法院書記官  白  蘭
附註：
民事訴訟法第四百六十六條之一：
對於第二審判決上訴，上訴人應委任律師為訴訟代理人，但上訴人或其法定代理人具
有律師資格者，不在此限。
上訴人之配偶、三親等內之血親、二親等內之姻親，或上訴人為法人、中央或地方機
關時，其所屬專任人員具有律師資格並經法院認為適當者，亦得為第三審訴訟代理人。
第一項但書及第二項情形，應於提起上訴或委任時釋明之。
                                                                   Ａ


司法院資訊處製作；財團法人民間司法改革基金會備份。
